臺灣屏東地方法院民事判決　九十二年度訴字第五六五號
　　原　　　告　丙○○
　　　　　　　　乙○○○
　　訴訟代理人　林長振律師
　　被　　　告　甲○○○
　　　　　　　　丁○○
　　訴訟代理人　陳世明律師
右當事人間請求侵權行為損害賠償事件，本院於民國九十三年七月二十八日言詞辯論
終結，判決如下：
    主　    文
原告之訴及假執行之聲請均駁回。
訴訟費用由原告負擔。
    事實及理由
一、原告主張：被告甲○○○、丁○○前於屏東縣獅子鄉省道台九線四八四公里又五
    百公尺處之楓港溪河道旁之河川地種植西瓜，為圖灌溉瓜田之便利，違法開挖河
    道，改變水流深度，圍堵溪水致水深高達二公尺，且未設置相當安全設施或警告
    標誌，並於西瓜成熟收成後，未將該河道回復原狀。適趙宇凡（為限制行為能力
    人，已經和解）於民國九十二年五月七日十六日許，與被害人曹憶帆及其他兒童
    ，共同至該河道戲水，因趙宇凡疏未注意河道水深危險，且明知曹憶帆不會游泳
    ，竟於下水後以手拉住腳之方式，欲使曹憶帆下水同樂，致當時站立於石頭上之
    曹憶帆因身體重心不穩，而以頭先入水之方式跌入水中，終因溺水過久而窒息死
    亡。原告丙○○、乙○○○為曹憶帆之父母，被告因違法挖掘河道致曹憶帆死亡
    ，原告自得依民法第一百八十四條及第一百八十五條共同侵權行為法律關係，請
    求被告甲○○○、丁○○連帶賠償原告丙○○殯葬費新台幣（下同）九萬一千九
    百七十五元、扶養費三十七萬八千八百八十元、慰撫金五十萬元；乙○○○扶養
    費五十九萬八千六百六十元、慰撫金五十萬元等語。並聲明：(一)被告應連帶給付
    原告丙○○九十七萬八百五十五元、乙○○○一百零九萬八千六百六十元，及均
    自起訴狀繕本送達翌日起至清償日止，按週年利率百分之五計算之利息。
    (二)願供擔保，請准宣告假執行。
二、被告甲○○○、丁○○則以：甲○○○因身體病痛，已無力從事耕作許久，原本
    耕種之楓港溪河川地，早已借予訴外人邱秀蘭使用，本件溺水事故發生時，其已
    未在楓港溪河川地從事農作，另丁○○亦未在楓港溪河川地開挖河道改變水流深
    度。又曹憶帆不會游泳，因此無論河道水深如何，曹憶帆遭人拖入水中，若無及
    時救助均會溺斃，故河道水深有無改變，與曹憶帆之死亡並無相當因果關係。縱
    認被告應就曹憶帆之死亡連帶負賠償責任，原告所請求之殯葬費、扶養費、慰撫
    金等賠償金額亦屬過高，且曹憶帆明知自己不會游泳，仍故意前往溪邊戲水，對
    於溺水危險之發生又未採取相當之避險措施，顯然對於事故之發生亦與有過失等
    語，資為抗辯。並聲明：求為判決如主文第一項所示。
三、原告主張：趙宇凡於九十二年五月七日十六日許，與曹憶帆及其他兒童，共同至
    該河道戲水，因趙宇凡疏未注意河道水深危險，且明知曹憶帆不會游泳，竟於下
    水後以手拉住腳之方式，欲使曹憶帆下水同樂，致當時站立於石頭上之曹憶帆因
    身體重心不穩，而以頭先入水之方式跌入水中，終因溺水過久而窒息死亡之事實
    ，業據其提出曹憶帆除戶戶籍謄本及本院九十二年度兒護字第六號宣示筆錄影本
    在卷可稽，並經本院調取九十二年度兒調字第八號卷宗核閱屬實，且為被告所不
    爭執，應堪信為真實。
四、按民法第一百八十四條第一項所定因侵權行為而生之損害賠償請求權，係以行為
    人有故意或過失不法侵害他人權利之行為為其成立要件，若行為人並無故意或過
    失不法侵害他人權利之行為，則損害之發生即非行為人所導致，即無損害賠償責
    任可言。次按當事人主張有利於己之事實，就其事實有舉證之責任，民事訴訟法
    第二百七十七條第一項前段定有明文。又民事訴訟如係由原告主張權利者，應先
    由原告負舉證之責，若原告先不能舉證，以證實自己主張之事實為真實，則被告
    就其抗辯事實即令不能舉證，或其所舉證據尚有瑕疵，亦應駁回原告之請求。本
    件原告主張曹憶帆戲水溺斃死亡，係因被告違法開挖楓港溪河道所致，惟被告則
    否認渠等有違法開挖楓港溪河道，是揆諸前開說明，原告自應先就被告有無違法
    開挖楓港溪河道一節，負舉證之責。經查：
  (一)原告就上開應負舉證責任之事實，雖主張：卷附屏東縣警察枋寮分局枋警刑字第
    ○九二○○○○七六○號函所附勘驗報告所示：「曹憶帆溺水現場之楓港溪流域
    前後一公里內．．．．．，是西瓜瓜農種植西瓜之河川地，河道均因瓜農種植西
    瓜之需要而整地變動河道，無固定河道流向，深潭處均是瓜農因抽水灌溉需要而
    雇怪手挖掘形成。」等文字（見本院卷八三頁），足以證明事故發生地點之楓港
    溪河道曾遭瓜農違法開挖云云，然證人即製作上開勘驗報告之警員楊義正到庭證
    稱：「楓港溪旁邊都有瓜農種植西瓜，我是依照我個人經驗判斷，應該是瓜農挖
    的，但是我本人沒有看過瓜農請怪手挖掘。」等語（見本院卷一○四頁），足見
    上開勘驗報告所載之內容，純屬警員楊義正個人以其經驗判斷所為之臆測之詞，
    並不足採信。是原告以上開勘驗報告所示之內容，尚不足證明瓜農有違法開挖楓
    港溪河道。
  (二)又原告另主張：被告承租之瓜田緊鄰事故發生地點，且本件事故發生之楓港溪深
    潭，水深達二公尺，外緣堆積由挖掘砂石所築成之土墩，依經驗法則判斷，應為
    被告為抽水灌溉瓜田所挖掘而成云云，惟查，系爭發生事故之楓港溪河道旁之河
    川地，除被告有種植西瓜外，尚有其瓜農種植西瓜等情，業據證人即受被告甲○○○委託種植西瓜之邱秀蘭證述在卷，且為原告所不爭執（見本院卷一○六、一
    一四頁），是縱認事故發生之楓港溪深潭係人工挖掘而成，然因該事故發生地點
    之楓港溪河道旁尚有其他瓜農種植西瓜，其等均有可能挖掘河道，引水灌溉瓜田
    ，因此，自難僅以被告承租之瓜田係緊鄰事故發生地點為由，而遽以推論該事故
    發生地點之深潭係被告挖掘而成，是原告上開主張，應不足取。
　(三)此外，原告復未提出其他任何積極事證以資證明被告有違法挖掘事故發生地點之
　　楓港溪河道，從而，自難僅以原告上開所主張之事證，而遽認被告有違法挖掘楓
　　港溪河道之事實，原告主張被告有違法挖掘楓港溪河道之侵權行為云云，即屬無
　　據，應不可取。
五、綜上，原告既無法證明被告有違法開挖楓港溪河道，則原告依據民法第一百八十
    五條共同侵權行為法律關係，請求被告應連帶賠償原告丙○○九十七萬八百五十
    五元、乙○○○一百零九萬八千六百六十元，及均自起訴狀繕本送達翌日起至清
    償日止，按週年利率百分之五計算之利息，即屬無據，為無理由，應予駁回。又
    原告之訴既經駁回，則其假執行之聲請，亦失所附麗，應併予駁回。
六、結論：原告之訴為無理由，依民事訴訟法第七十八條、第八十五條第一項前段，
    判決如主文。
中　　　華　　　民　　　國　　九十三　　年　　　八　　　月　　 十八　　 日
　　　　　　　　　　　　　　　　　　臺灣屏東地方法院民事第二庭
~B審判長法官　阮世賢
~B法　　　官　楊中琪
~B法　　　官　王炳人
右為正本係照原本作成。
如不服本判決，應於收受送達後二十日內向本院提出上訴書狀
~B法院書記官　洪榮華
中　　　華　　　民　　　國　　九十三　　年　　　八　　　月　　　十八　　日
